臺灣臺北地方法院刑事判決　　　　　　　　　　　　　　九十年度自字第八五五號
　　自　訴　人　寶松交通有限公司　設台北市○○路一二四之一號
　　代　表　人　陳勝德
　　代　理　人　乙○○
　　被　　　告　甲○○
右列被告因侵占案件，經自訴人提起自訴，本院判決如左：
    主  文
甲○○無罪。
    理  由
一、自訴意指略以：被告甲○○於民國八十九年十月十七日，向自訴人承租車號Ｅ五
    ─七四七號之營業小客車一輛，言明每三日需回公司一次，不得超過五日，詎被
    告自九十年九月起，即未再回自訴人公司，且人車行蹤不明，被告顯係意圖為自
    己不法之所有，侵占上開營業小客車甚明，因認被告涉犯刑法第三百三十五條第
    一項侵占罪嫌云云。
二、按犯罪事實應依證據認定之，無證據不得推定其犯罪事實；不能證明被告犯罪者
    ，應諭知無罪之判決，刑事訴訟法第一百五十四條、第三百零一條第一項分別定
    有明文。又事實之認定，應憑證據，如未能發現相當證據，或證據不足以證明，
    自不能以推測或擬制之方法，以為裁判基礎（最高法院四十年台上字第八六號判
    例參照）。次按刑法上之侵占罪，須持有人變易其原來之持有意思而為不法所有
    之意思，始能成立，如僅將持有物延不交還或有其他原因致一時未能交還，既缺
    乏主觀要件，即難遽以該罪相繩（最高法院二十年上字第一六二○號判例參照）
    。
三、本件自訴人認被告甲○○涉有右揭侵占犯行，無非係以其上開指訴，及其提出之
    計程車租賃合約書為其主要論據。訊據被告固承認向自訴人租得上開營業小客車
    ，惟堅決否認有何侵占犯行，辯稱：因為當初欠自訴人錢，怕自訴人會催討車租
    才不敢將車開回自訴人公司，現在車子已還給自訴人，也與自訴人達成和解，目
    前也已依約還款，絕無侵占犯意等語。
四、經查，上開營業小客車已於九十年十二底由自訴人取回等情，為自訴代理人乙○
    ○所是認，而本件第一次庭期傳票嗣於九十一年一月十七日始送達被告，有送達
    證書一紙附卷可稽，足徵被告係在接獲本件訴訟通知前，即將上開營業小客車返
    還自訴人，並未拒不返還；又被告自八十九年十月十七日向自訴人租車後，仍持
    續依約開車回公司達十一月之久，為自訴人所不否認，足認被告並非自始即有意
    不繳車租而使用該車輛；參以被告並積極與自訴人達成和解，目前仍繼續承租自
    訴人公司之營業小客車並正常繳款，亦經自訴代理人陳述詳實，是被告所辯因為
    ，害怕自訴人催討欠款才不敢回自訴人公司等語，應可採信，被告既係嗣後經濟
    狀況不佳而未依約定按期開車回自訴人公司，並無拒不返還車輛情事，僅係持有
    該車輛延未交還，足徵其主觀上並無將上開營業小客車變易「持有」為「所有」
    之意，是尚難僅以自訴人一時無法覓得被告及被告未按時返還系爭車輛之民事糾
    紛，即認被告有侵占犯行。此外，復查無其他積極證據足以證明被告有自訴人所
    指之侵占犯行，既無法證明被告犯罪，依首揭說明，自應為被告無罪之諭知。
據上論斷，應依刑事訴訟法第三百四十三條、第三百零一條第一項，判決如主文。
中      華      民      國    九十一    年      二      月    二十五    日
                                      臺灣臺北地方法院刑事第十庭
                                          審判長法  官  梁藥鑌
                                                法  官  張宇樞
                                                法  官  紀文惠
右正本證明與原本無異。
如不服本判決，應於判決送達後十日內向本院提出上訴狀(應抄附繕本)。告訴人或被
害人如對於本判決不服者，應具備理由請求檢察官上訴，其上訴期間之計算係以檢察
官收受判決正本之日期為準。
                                                書記官  林妙穗
中      華      民      國      九十一  年       二     月   二十五    日
